【裁判字號】    95,易,1177
【裁判日期】    950825
【裁判案由】    賭博
【裁判全文】
臺灣板橋地方法院刑事判決              95年度易字第1177號
公  訴  人  臺灣板橋地方法院檢察署檢察官
被      告  乙○○
            甲○○
            癸○○
            辛○○
            戊○○
            丙○○
            丁○○
            庚○○
            壬○○
上九人共同
選任辯護人  黃重鋼律師
            林上鈞律師
上列被告等因賭博案件，經檢察官提起公訴（94年度偵字第1014
2 號、94年度偵字第12663 號），本院受理後被告等為有罪之陳
述，經合議庭裁定由受命法官獨任進行簡式審判程序，判決如下
：
    主  文
乙○○、甲○○、辛○○、癸○○共同連續意圖營利，聚眾賭博
，乙○○處有期徒刑陸月，甲○○、辛○○、癸○○各處有期徒
刑肆月，如易科罰金，均以佰元折算壹日。扣案之傳真機伍拾
貳臺、計算機貳拾陸臺、賭博簽單捌箱、電腦主機（含螢幕）壹
臺、監視器鏡頭貳臺、監視器螢幕肆臺、員工班表及聯絡電話單
貳張、帳冊壹本，均沒收。
戊○○、丙○○、丁○○、壬○○共同連續意圖營利，聚眾賭博
，各處有期徒刑月，如易科罰金，均以佰元折算壹日，緩刑
貳年。扣案之傳真機伍拾貳臺、計算機貳拾陸臺、賭博簽單捌箱
、電腦主機（含螢幕）壹臺、監視器鏡頭貳臺、監視器螢幕肆臺
、員工班表及聯絡電話單貳張、帳冊壹本，均沒收。
庚○○共同意圖營利，聚眾賭博，處有期徒刑貳月，如易科罰金
，以佰元折算壹日，緩刑貳年。扣案之傳真機伍拾貳臺、計算
機貳拾陸臺、賭博簽單捌箱、電腦主機（含螢幕）壹臺、監視器
鏡頭貳臺、監視器螢幕肆臺、員工班表及聯絡電話單貳張、帳冊
壹本，均沒收。
    事  實
一、乙○○基於意圖營利提供賭博場所、聚眾賭博及參與對賭之
    概括犯意，自民國94年5 月間某日起，以每月租金新臺幣（
    下同）12,000元，分別向與其有犯意聯絡之癸○○承租位於
    臺北縣林口鄉○○○路○ 段496 之1 號10樓及向不知情之黃
    千慈承租臺北縣林口鄉○○○路○ 段494 之1 號10樓之房屋
    ，並將上開兩間房屋打通，加設鐵門後再以木製拉門隱蔽上
    開通道，用以作為公眾得出入之賭博場所，復由癸○○向中
    華電信股份有限公司申辦50線電話號碼供不特定人簽賭六合
    彩之用，由賭客以電話或傳真方式下注，聚集不特定人以臺
    灣大樂透彩及香港六合彩簽選號碼賭博財物，其賭博方式分
    為二組號碼（俗稱二星）、三組號碼（俗稱三星）、四組號
    碼（俗稱四星）三種，賭客每簽選二組號碼一注，需繳交賭
    資74元，三組號碼一注，需繳交賭資64元，四組號碼一注，
    需繳交賭資58元，再以所簽選之號碼核對當期臺灣大樂透彩
    及香港六合彩所開出之中獎號碼決定輸贏，若簽中二星可得
    5,700 元、三星得57,000元，四星得70萬元，未簽中則賭資
    全歸乙○○贏得。乙○○並於94年5 月間起，先以月薪20,0
    00元之代價僱用與其有犯意聯絡之辛○○，再由辛○○陸續
    找來同有犯意聯絡之丙○○、丁○○、戊○○、庚○○、壬○○、己○○、子○○（己○○、子○○二人業經本院另行
    審結）等人，到上址從事接聽電話、傳真、整理簽單等事務
    ，每次工作三小時可得1,000 元，其中庚○○、己○○、子
    ○○均僅前往從事該等事務一次，乙○○並以月薪27,000元
    僱用亦有犯意聯絡之甲○○在同址擔任工友及經警查獲後之
    人頭。嗣於94年6 月7 日晚上9 時30分許，經警前往臺北縣
    林口鄉○○○路○ 段494 之1 號10樓查獲之際，乙○○等人
    即由上述通道進入同路段496 之1 號10樓房屋而為逃匿，僅
    留甲○○在現場為警查獲，並扣得乙○○所有之傳真機52臺
    、計算機26臺、六合彩賭博簽單8 箱、電腦主機（含螢幕）
    1 臺、監視器鏡頭2 臺、監視器螢幕4 臺、員工班表及聯絡
    電話單2 張、帳冊1 本、現金96,900元、銀行支票8 張（面
    額總計為2,231,000 元）、存摺3 本、代收票據暨紀錄簿1
    本、金融卡3 張、乙○○身分證1 張、行動電話手機11支等
    物，再經警循線查悉上情。
二、案經臺北縣政府警察局報請臺灣板橋地方法院檢察署檢察官
    偵查起訴，經本院合議庭裁定以簡式審判程序審理。
    理  由
一、上揭犯罪事實，業據被告乙○○、甲○○、癸○○、辛○○
    、戊○○、丙○○、丁○○、庚○○、壬○○於偵查及本院
    審理時均坦承不諱，並有證人黃千慈於偵查時證述綦詳，又
    有乙○○所有之傳真機52臺、計算機26臺、六合彩賭博簽單
    8 箱、電腦主機（含螢幕）1 臺、監視器鏡頭2 臺、監視器
    螢幕4 臺、員工班表及聯絡電話單2 張、帳冊1 本扣案可證
    ，復有現場照片、會勘照片、臺灣板橋地方法院檢察署勘驗
    筆錄附卷可稽，足認被告等之自白與事實相符，罪證明確，
    犯行均堪認定。
二、按行為後法律有變更者，適用行為時之法律。但行為後之法
    律有利於行為人者，適用最有利於行為人之法律，刑法第2
    條第1 項定有明文。質言之，行為後法律有變更者，應將行
    為時之法律與裁判時之法律比較適用最有利於行為人之法律
    。又比較新舊刑法時仍應就罪刑有關之共犯、未遂犯、想像
    競合犯、牽連犯、連續犯、結合犯，以及累犯加重、自首減
    輕暨其他法定加減原因（如身分加減）與加減比例等一切情
    形，綜其全部之結果而為比較，再適用有利於行為人之法律
    處斷，而不得一部割裂分別適用不同之新舊法（最高法院24
    年上字第4634號、29年度上字第964 號判例意旨、95年第8
    次刑事庭會議決議參照）。茲就新舊法比較適用分述如下：
  (一)關於刑法第28條共同正犯之規定：
    被告行為後，刑法第28條於94年2 月2 日修正公布，並自95
    年7 月1 日起施行；修正後刑法第28條關於成立共同正犯之
    標準，將原來共同正犯之共同「實施」犯罪，改為共同「實
    行」犯罪，剔除完全未參與犯罪相關行為之「實行」的「陰
    謀共同正犯」及「預備共同正犯」，修正後之共同正犯之可
    罰性要件之範圍業已限縮，乃屬行為可罰性要件之變更，自
    應比較新舊法，本件被告所為，核均符合刑法28條共同正犯
    修正前後之規定，其重輕並無任何不同，故經比較新舊法結
    果，應依刑法第2 條第1項 前段規定，適用行為時即修正前
    刑法第28條之規定。
  (二)關於刑法第56條連續犯之規定：
    被告行為後，刑法第56條於94年2 月2 日修正公布，並自95
    年7 月1 日起施行；修正後刑法第56條已刪除連續犯之規定
    ，是本件被告多次聚眾賭博犯行即均應按數罪之規定併罰；
    惟如依修正刪除前之連續犯規定，則應各依修正前刑法第56
    條規定以一罪論，但得加重其刑至二分之一，依數罪併罰之
    結果，顯較諸以一罪論而加重其刑至二分之一之結果不利於
    被告；比較新舊法結果，以舊法較有利於行為人，故依刑法
    第2 條第1 項前段規定，自應適用行為時之法律即修正前刑
    法第56條關於連續犯之規定論處。
  (三)關於刑法第55條想像競合犯之規定：
    被告行為後，刑法第55條於94年2 月2 日修正公布，並自95
    年7 月1 日起施行；修正後刑法第55條關於想像競合犯之規
    定：「一行為而觸犯數罪名者，從一重處斷。但不得科以較
    輕罪名所定最輕本刑以下之刑。」與修正前規定：「一行為
    而觸犯數罪名，‧‧‧者，從一重處斷。」之規定相較，修
    正後關於想像競合犯之規定顯增加但書之限制，應以行為時
    之規定有利於被告，應依修正後刑法第2 條第1 項前段之規
    定，適用行為時即修正前刑法第55條之規定處斷。
  (四)關於被訴刑法第268 條、第266 條第1 項之罪所定罰金刑提
    高標準之規定：
    被告行為後，刑法第33條第5 款於94年2 月2 日修正公布，
    並自95年7 月1 日起施行；關於刑法第268 條之聚眾賭博罪
    、第266 條第1 項之普通賭博罪，其法定刑有關罰金部分，
    各得處三千元以下、一千元以下罰金，依新修正之刑法施行
    法第1 條之1 規定，中華民國94年1 月7 日刑法修正施行後
    ，刑法分則編所定罰金之貨幣單位為新臺幣。94年1 月7 日
    刑法修正時，刑法分則編未修正之條文定有罰金者，自94年
    1 月7 日刑法修正施行後，就其所定數額提高為三十倍。但
    72年6 月26日至94年1 月7 日新增或修正之條文，就其所定
    數額提高為三倍。查刑法第268 條之聚眾賭博罪、第266 條
    第1 項之普通賭博罪，有關科罰金刑部分，均係於72年6 月
    26日至94年1 月7 日間非新增或修正過之條文，則依刑法施
    行法第1 條之1 第2 項前段之規定，應提高為三十倍，即各
    係新臺幣九萬元以下、新臺幣三萬元以下。而依罰金罰鍰提
    高標準條例第1 條之規定，依法律應處罰金、罰鍰者，就其
    原定數額提高二倍至十倍。但法律已依一定比率規定罰金或
    罰鍰之數額或倍數者，依其規定。然依行政院會銜司法院於
    72年7 月27日發布，同年8 月1 日施行，有關刑法定有罰金
    各條，提高為十倍，是前開得處三千元以下、一千元以下罰
    金，提高為十倍，即科罰金三萬元、一萬元，再者銀元與新
    臺幣之比率為一比三（現行法規所定貨幣單位折算新臺幣條
    例第2 條），故以新臺幣計算，該等罰金刑部分即得處新臺
    幣九萬元以下、新臺幣三萬元以下罰金。新舊法有關法定罰
    金刑之最多額於比較結果固屬相同，對被告並無有利或不利
    ，但自法定罰金刑之最少額部分觀察，修正後刑法第33條第
    5 款規定：「罰金：新臺幣一千元以上，以百元計算之。」
    ，而修正前刑法第33條第5 款規定：「罰金：一元（銀元）
    以上。」，依前述同一罰金罰鍰提高標準計算，即新臺幣三
    十元，顯然低於新法之規定而有利於被告。依刑法第2 條第
    1 項規定，本件被告被訴之刑法第268 條、第266 條第1 項
    等罪所定之罰金刑提高部分，即應適用罰金罰鍰提高標準條
    例第1 條前段之規定。
  (五)關於刑法第41條第1項前段易科罰金折算標準之規定：
    被告行為後，刑法第41條第1 項前段於94年2 月2 日修正公
    布，並自95年7 月1 日起施行；修正前刑法第41條第1 項前
    段規定：「犯最重本刑為五年以下有期徒刑以下之刑之罪，
    受六個月以下有期徒刑或拘役之宣告，因身體、教育、職業
    、家庭之關係或其他正當事由，執行顯有困難者，得以一元
    以上三元以下折算一日，易科罰金。」，又被告行為時之易
    科罰金折算標準，修正前罰金罰鍰提高標準條例第2 條（現
    已刪除）規定，就其原定數額提高為一百倍折算一日，則被
    告行為時之易科罰金折算標準，應以銀元三百元折算一日。
    惟修正後刑法第41條第1項 前段則規定：「犯最重本刑為五
    年以下之刑之罪，而受六個月以下有期徒刑或拘役之宣告者
    ，得以新臺幣一千元、二千元、三千元折算一日，易科罰金
    。」，比較修正前後之易科罰金折算標準，以95年7 月1 日
    修正公布前之規定，較有利於被告，應依修正後刑法第2 條
    第1 項前段規定，適用修正前刑法第41條第1 項前段、修正
    前罰金罰鍰提高標準條例第2 條之規定，定其折算標準。
  (六)綜其全部之結果而為比較，本件應依刑法第2 條第1 項前段
    規定，應一體適用行為時即修正前之法律。
三、核被告乙○○、甲○○、癸○○、辛○○、戊○○、丙○○
    、丁○○、壬○○、庚○○所為，均係犯刑法第268 條前段
    之意圖營利提供賭博場所罪、同條後段之意圖營利聚眾賭博
    罪、刑法第266 條第1 項之普通賭博罪。被告乙○○、甲○○、癸○○、辛○○、戊○○、丙○○、丁○○、壬○○、
    庚○○與己○○、子○○等人，具有犯意聯絡及行為分擔，
    為共同正犯。被告乙○○、甲○○、癸○○、辛○○、戊○○、丙○○、丁○○、壬○○先後多次意圖營利提供賭博場
    所、聚眾賭博且與賭客對賭之犯行，時間緊密，犯罪構成要
    件相同，顯係基於概括犯意為之，皆為連續犯，依修正前刑
    法第56條之規定，各以一罪論，並加重其刑。又被告乙○○
    、甲○○、癸○○、辛○○、戊○○、丙○○、丁○○、壬○○、庚○○所為犯行，咸係基於一個賭博犯意之決定，達
    成其同一犯罪之各個舉動，應屬法律概念之一行為，其以一
    行為觸犯三罪名，為想像競合犯，應依修正前刑法第55條規
    定，從一重之意圖營利聚眾賭博罪處斷。爰審酌被告等犯罪
    之動機、目的、手段、提供賭博場所之時間、賭注金額，實
    際參與之內容、負責之事務及次數，兼衡其等於犯罪後尚能
    坦承犯行等一切情狀，分別量處如主文所示之刑，並各諭知
    易科罰金之折算標準。查被告戊○○、丙○○、丁○○、壬○○、庚○○前未曾因故意犯罪受有期徒刑以上刑之宣告，
    有臺灣高等法院被告全國前案紀錄表在卷可稽，其等因一時
    短於思慮，致罹刑章，經此次教訓後，深知悔悟，當知所警
    惕，而無再犯之虞，本院認前開對其等宣告之刑，以暫不執
    行為適當，爰均併宣告緩刑二年，以啟自新。而刑法第74條
    緩刑之規定雖於95年7 月1 日亦有修正施行，然被告等之本
    件犯行係在該條修正施行前，而本院係在該條修正施行後始
    為緩刑之宣告，自應適用修正後之緩刑規定，併此說明。
四、末按被告行為後，刑法第38條關於沒收之規定，雖亦同有修
    正，然因沒收屬於從刑，而從刑附屬於主刑，除法律有特別
    規定者外，應依主刑所適用之法律。本件關於刑法修正前後
    之比較適用，整體言之，既應以修正前之刑法對被告較為有
    利，則從刑部分亦應一體適用修正前刑法之規定，是扣案之
    傳真機52臺、計算機26臺、六合彩賭博簽單8 箱、電腦主機
    （含螢幕）1 臺、監視器鏡頭2 臺、監視器螢幕4 臺、員工
    班表及聯絡電話單2 張、帳冊1 本，為被告乙○○所有供本
    件共同犯罪所用之物，爰依修正前刑法第38條第1 項第2 款
    之規定，併予宣告沒收。至扣案之現金96,900元、銀行支票
    8 張（面額總計為2,231,000 元）、存摺3 本、代收票據暨
    紀錄簿1 本、金融卡3 張、乙○○身分證1 張（已發還乙○○）、行動電話手機11支等物，未能證明與本件賭博犯行相
    涉而屬供犯罪所用或所得之物，爰不併予諭知沒收，附此敘
    明。
據上論斷，應依刑事訴訟法第273 條之1 第1 項、第299 條第1
項前段，刑法第2 條第1 項前段、修正前刑法第28條、修正前刑
法第56條、刑法第268 條、刑法第266 條第1 項、修正前刑法第
55條、修正前刑法第41條第1 項前段、修正後刑法第74條第1 項
第1 款、修正前刑法第38條第1 項第2 款，罰金罰鍰提高標準條
例第1 條前段、修正前罰金罰鍰提高標準條例第2 條，判決如主
文。
本案經檢察官朱立豪到庭執行職務
中    華    民    國    95    年    8     月    25    日
                  刑事第十七庭    法  官  張江澤
以上正本證明與原本無異。
如不服本判決，應於判決送達後十日內，向本院提出上訴狀。
                                  書記官  林怡秀
中    華    民    國    95    年    8     月    25    日
附錄本案論罪科刑法條全文：
刑法第268條
意圖營利，供給賭博場所或聚眾賭博者，處三年以下有期徒刑，
得併科三千元以下罰金。
刑法第266條
在公共場所或公眾得出入之場所賭博財物者，處一千元以下罰金
。但以供人暫時娛樂之物為賭者，不在此限。
當場賭博之器具與在賭檯或兌換籌碼處之財物，不問屬於犯人與
否，沒收之。


司法院資訊處製作；財團法人民間司法改革基金會備份。
